臺灣高等法院民事判決
110年度上易字第280號
上  訴  人即  
附帶被上訴人  許芝華  
訴  訟代理人  蔡坤廷律師
被  上訴人即  
附  帶上訴人  吳梅珠   
訴  訟代理人  林裕洋律師
複  代 理 人  張育銜律師
上列當事人間請求侵權行為損害賠償事件，上訴人對於中華民國
110年1月27日臺灣新北地方法院第一審判決（109年度訴字第376
0號）提起上訴，被上訴人為附帶上訴，本院於110年12月28日言
詞辯論終結，判決如下：
    主      文
上訴及附帶上訴均駁回。
第二審訴訟費用，上訴部分由上訴人負擔；附帶上訴部分由被上
訴人負擔。
    事實及理由
一、被上訴人主張：伊與訴外人童有志（下稱其名）係夫妻，上
    訴人明知童有志係有配偶之人，却在伊與童有志婚姻關係存
    續期間，與童有志交往多年且多次發生性關係，並於民國10
    8年8月主動打電話予伊，告知其與童有志長期交往等不倫之
    情，讓伊深受打擊難以自處，在隱忍多時後始於109年1月向
    童有志求證，童有志坦承並表示上訴人以向伊揭發上情為要
    脅，迫使童有志同意給付上訴人新臺幣（下同）100萬元。
    上訴人長期不法侵害伊之配偶權，並於與童有志分手之際，
    打電話告知長期破壞伊家庭之事實，使伊原有美滿之家庭因
    此破碎，精神上痛苦不堪，受有非財產上之損害，爰依民法
    第184條第1項、第195條第3項準用第1項前段規定，求為判
    命上訴人給付70萬元及起訴狀繕本送達翌日起算之法定遲延
    利息等語。
二、上訴人則以：伊與童有志交往期間，並不知童有志已婚，嗣
    發現有志已婚之事實，即與之斷絕關係，童有志欺騙伊之感
    情，同意給付伊100萬元分手費，伊亦係受害者，並無侵害
    被上訴人配偶權之故意或過失，縱令有之，被上訴人請求之
    金額亦屬過高，且伊與童有志為共同侵權行為人，而童有志
    業與被上訴人和解並為清償，伊在清償範圍內同免給付義務
    等語，資為抗辯。
三、原審為被上訴人一部勝訴、一部敗訴之判決，即判命上訴人
    應給付被上訴人60萬元本息，並依聲請為准、免假執行之宣
    告；駁回被上訴人其餘之訴及假執行之聲請。上訴人就其敗
    訴部分聲明不服，提起上訴，上訴聲明：㈠原判決不利於上
    訴人部分廢棄。㈡上開廢棄部分，被上訴人在第一審之訴及
    假執行之聲請均回。被上訴人答辯聲明：上訴駁回。另被上
    訴人就其敗訴部分，提起附帶上訴，附帶上訴聲明：㈠原判
    決不利於附帶上訴人部分廢棄。㈡附帶被上訴人應再給付附
    帶上訴人10萬元及自起訴狀繕本送達翌日起至清償日止，按
    週年利率5%計算之利息。上訴人答辯聲明：附帶上訴駁回。
四、被上訴人主張其與童有志係夫妻，上訴人在其與童有志婚姻
    關係存續期間，長期與童有志交往並發生性關係，於108年8
    月間主動打電話告訴被上訴人與童有志間之私情等情，有卷
    附戶籍謄本查詢結果可參（見原審卷第35-36頁），且為上
    訴人所不爭執，堪信為真。本件應審酌者厥為：上訴人在與
    童有志交往期間，是否知悉或可得知悉童有志係有配偶之人
    ？經查：
  ㈠上訴人於109年間訴請童有志履行契約（臺灣新北地方法院10
    9年度訴字第787號，下稱另案），主張其與童有志係男女朋
    友關係，自100年間起開始交往，於107年5間因感情不睦協
    議分手。並到庭陳稱：100年間認識童有志，約半年後開始
    交往，於107年11月間因童有志與小五交往協議分手，童有
    志因自覺對不起伊，甘願給付伊100萬元分手費，但為不影
    響童有志的家庭，故在協議書上寫借款，伊於交往期間從未
    吵過童有志的家庭等語（見另案影卷第12、140至142頁，證
    物外放）。另被上訴人於109年6月間對上訴人及童有志提起
    妨害家庭等告訴（改制前臺灣新北地方法院檢察署109年度
    偵字第18282號，下稱刑案），上訴人於偵查中自承：童有
    志有小四，要跟小四在一起，自願給伊100萬等語（見刑案
    影卷第40頁，證物外放）。另童有志於警訊陳稱：伊在100
    年2、3月間在「慈雲」羽球隊結識上訴人，發生感情進而交
    往，上訴人知道伊已結婚。107年5月間分手時，上訴人向伊
    索討100萬元分手費，否則要將這段感情告訴被上訴人，伊
    因擔心家庭破碎屈服等語（見刑案卷第7至8頁）；並於本院
    證稱：伊在上訴人加入球隊後一年與上訴人交往，球隊人數
    不多，都知道彼此之家庭狀況，被上訴人會打電話到球場找
    伊，上訴人知道伊之婚姻狀況等語（見本院卷第110頁）。
    由以上二人之陳述觀之，可認上訴人與童有志交往時，並非
    不知童有志之家庭狀況。
  ㈡又上訴人與童有志在100年間交往時，與童有志同屬中年人（
    童有志53年生，上訴人58年生，見刑案卷第7頁、原審卷第3
    3頁），且上訴人當時係有配偶之人，以其婚姻經驗及社會
    認知，當不難發現童有志已婚之事實。參以上訴人配偶死亡
    即104年12月（見原審卷第33頁）後，上訴人與童有志仍繼
    續選擇至汽車旅館幽會，有童有志於警詢時所陳之調查筆錄
    足參（見刑案卷第7至8頁），及上訴人於108年8月間主動打
    電話給被上訴人，告知與童有志之婚外情等情，堪認上訴人
    在與童有志交往期間，確實知悉童有志係有配偶之人。上訴
    人提出於110年5月1日與所謂慈雲球場球友及會長之錄音、
    錄影光碟及譯文（見本院卷第146至147頁），均不足為上訴
    人有利之認定。上訴人嗣於110年11月15日改稱遭童有志强
    姦才與之交往云云（見本院卷第331至332頁），核與其歷來
    所辯不同，並不可取。
五、按因故意過失不法侵害他人權利者，負損害賠償之責任；不
　　法侵害他人基於配偶關係之身分法益而情節重大者，被害人
　　雖非財產上之損害，亦得請求賠償相當之金額。又數人共同
　　不法侵害他人之權利者，連帶負損害賠償責任。連帶債務之
　　債權人，得對於債務人中之一人或數人或其全體，同時或先
　　後請求全部或一部給付。連帶債務未全部履行前，全體債務
　　人仍負連帶責任。民法第184條第1項、第195條第1項及第3
　　項、第185條第1項前段、第273條分別定有明文。又婚姻係
　　以夫妻之共同生活為其目的，配偶應互相協力保持其共同生
　　活之圓滿安全及幸福，而夫妻互守誠實，係為確保其共同生
　　活之圓滿安全及幸福之必要條件，故應解為配偶因婚姻契約
　　而互負誠實之義務，配偶之一方行為不誠實，破壞共同生活
　　之圓滿安全及幸福者，即為違反因婚姻契約之義務而侵害他
　　方之權利。慰藉金之賠償須以人格權遭遇侵害，使精神上受
　　有痛苦為必要，其核給之標準固與財產上損害之計算不同，
　　然非不可斟酌雙方身分資力與加害程度，及其他各種情形核
　　定相當之數額（最高法院51年台上字第223號裁判意旨參照
　　 ）。經查：
  ㈠上訴人明知童有志係有配偶之人，却長期與之交往及發生性
　　關係，破壞被上訴人家庭生活之圓滿，猶於分手時將其不倫
　　之情告知被上訴人，對於被上訴人配偶權之侵害至深且鉅，
　　被上訴人主張其受有精神上痛苦，請求上訴人給付非財產上
　　之損害，即屬有據。爰審酌上訴人與童有志維持不倫關係，
　　期間長達7年，分手時尚打電話告知不知情之被上訴人，讓
　　被上訴人承受遭配偶長期背叛之痛苦，加害情節嚴重，及兩
　　造均國中畢業，被上訴人為家庭主婦，上訴人從事美髮業，
　　因車禍休養中，已據兩造陳明在卷（見原審卷第95頁）、兩
　　造之財產（見原審卷第39至52頁）等一切情狀，認被上訴人
　　請求上訴人給付非財產上損害以60萬元為適當。
  ㈡上訴人與童有志共同侵害被上訴人之配偶權，對於被上訴人
　　所受損害，應負連帶賠償責任。被上訴人對於上訴人或童有
　　志本得同時或先後請求全部或一部給付。故被上訴人先訴請
　　上訴人給付70萬元，再於110年2月間訴請童有志給付320萬
　　元之損害，於法並無不合。而被上訴人嗣與童有志成立調解
　　，童有志同意給付被上訴人300萬元，於110年4月30日前給
    付100萬元，其餘款項自110年5月起按月給付2萬5,000元，
    至全部清償完畢止。被上訴人拋棄其餘請求，有卷附調解筆
    錄足參（見本院卷第133頁），因童有志迄未依調解約款為
    給付，已據被上訴人陳明在卷（見本院卷第331頁），且被
    上訴人對童有志拋棄之20萬元，亦難認係童有志本件內部應
    分擔之部分，則上訴人抗辯被上訴人對童有志拋棄範圍內同
    免給付義務或僅需負擔本件得請求二分之一之賠償云云，均
    屬無據。
　㈢給付無確定期限者，債務人於債權人得請求給付時，經其催
    告而未為給付，自受催告時起，負遲延責任。其經債權人起
    訴而送達訴狀，與催告有同一之效力；遲延之債務，以支付
    金錢為標的者，債權人得請求依法定利率計算之遲延利息。
    應付利息之債務，其利率未經約定，亦無法律可據者，週年
    利率為百分之五，民法第229條第2項、第233條第1項前段、
    第203條分別定有明文。故被上訴人請求上訴人給付自起訴
    狀繕本送達（109年12月17日寄存送達，同年月27日生效，
    見原審卷第29頁）翌日即109年12月28日起算之法定遲延利
    息，即屬有據。
六、綜上所述，被上訴人依民法第184條第1項前段、第195條第1
    項及第3項規定，請求上訴人給付60萬元，及自起訴狀繕本
    送達翌日即109年12月28日起至清償日止，按週年利率5%計
    算之利息，為有理由，應予准許，逾此部分之請求，則無理
    由，應予駁回。從而，原審就前開應准許部分，為被上訴人
    勝訴之判決，並為供擔保得、免假執行之諭知；並駁回被上
    訴人其餘之訴及假執行之聲請，並無不合。兩造各就其敗訴
    部分，提起上訴及附帶上訴，指摘原判決不當，求予廢棄改
    判，均無理由，應駁回其上訴及附帶上訴。
七、本件事證已臻明確，兩造其餘之攻擊或防禦方法及所用之證
    據，經本院斟酌後，認為均不足以影響本判決之結果，爰不
    逐一論列，附此敘明。
八、據上論結，本件上訴及附帶上訴均無理由，依民事訴訟法第
    449條第1項、第79條，判決如主文
中　　華　　民　　國　　111 　年　　1 　　月　　4 　　日
                    民事第三庭    
                        審判長法  官  王怡雯
                              法  官  王育珍
                              法  官  吳素勤
正本係照原本作成。
不得上訴。
中　　華　　民　　國　　111 　年　　1 　　月　　4 　　日
　　　　　　　　　　　　    　書記官  林敬傑